【裁判字號】    95,裁,1202
【裁判日期】    950608
【裁判案由】    所得稅法
【裁判全文】
最  高  行  政  法  院  裁  定
                                     95年度裁字第01202號
上  訴  人  國光營造股份有限公司
代  表  人  乙○○○
被 上訴 人  財政部臺灣省南區國稅局
代  表  人  甲○○
上列當事人間因所得稅法事件，上訴人不服中華民國93年12月31
日高雄高等行政法院93年度簡字第319號判決，提起上訴。本院
裁定如下：
    主  文
上訴駁回。
上訴審訴訟費用由上訴人負擔。
    理  由
一、按對於適用簡易程序之裁判提起上訴或抗告，須經本院許可
    ，且該許可以訴訟事件所涉及之法律見解具有原則性者為限
    ，行政訴訟法第235條定有明文。所謂具有原則性，係指該
    事件所涉及之法律見解，有統一法律解釋之必要者而言。
二、上訴人上訴意旨略謂：查上訴人於民國（下同）88年度未分
    配盈餘申報時係因對法令之誤解，致計算未分配盈餘減除所
    得稅額時採用依一般公認會計原則下財務會計之所得稅費用
    ，係屬計算之錯誤，並無短漏報未分配盈餘。又上訴人89年
    度營利事業所得稅結算申報應退稅額新臺幣（下同）536,42
    6元，而上訴人88年度營利事業所得稅未分配盈餘依所得稅
    法第66條之9第1項規定計算得出之應納稅額205,990元，應
    得適用營利事業所得稅結算申報書第1頁（損益及稅額計算
    表）項次116之「以本年度應退稅額抵繳上年度未分配盈餘
    申報自繳稅款」，上訴人並無短報或逃漏稅款之行為。另依
    財政部85年2月7日台財稅第851894251號函釋意旨可知，申
    報營業稅虛報進項稅額若有留抵稅額不發生逃漏稅款者，免
    按營業稅法第51條第5款規定處罰，上訴人申報88年度未分
    配盈餘誤繕當年度應納營利事業所得稅，尚有同時間申報之
    89年度營利事業所得稅結算申報應退稅額536,426元可扣抵
    ，依舉重以明輕法理自亦不發生逃漏稅款之情事，爰請求廢
    棄原判決，並准予行言詞辯論程序。
三、原判決以：查本件上訴人88年度未分配盈餘申報，原列報減
    除當年度應納之營利事業所得稅2,793,054元，經被上訴人
    初查以其當年度自行申報應納之營利事業所得稅為738,138
    元，致短漏報未分配盈餘2,054,916元，漏稅額205,491元，
    違反所得稅法第102條之2第1項規定，乃依同法第110條之2
    第1項規定，按所漏稅額處1倍罰鍰205,400元（計至百元止
    ），上訴人不服，申經復查結果，獲准追減罰鍰102,700元
    （計至百元止）等情，為兩造所不爭執，並有上訴人88年度
    未分配盈餘申報書、被上訴人88年度未分配盈餘申報核定通
    知書、上訴人89年度營利事業所得稅結算申報書、被上訴人
    89年度營利事業所得稅結算申報核定通知書、被上訴人92年
    財所得字第1Ｚ000000000號處分書、違章案件罰鍰繳款書、
    被上訴人93年5月4日南區國稅法一字第0930104585號復查決
    定書、上訴人88年及87年度財務查核報告書各乙件附原處分
    卷可稽，自堪信實。次依所得稅法施行細則第48條之10第3
    項前段規定，同法第66條之9第2項第1款所稱當年度應納之
    營利事業所得稅，係指經稽徵機關核定之營利事業所得稅應
    納稅額，查上訴人88年度未分配盈餘申報未按前揭規定以經
    稽徵機關核定之營利事業所得稅應納稅額738,138元（因88
    年度營利事業所得稅結算申報案尚未核定，以申報數代之）
    列報，而以88年度會計師財務查核報告後附之財務報表附註
    第14頁第19項營利事業所得稅之所得稅費用2,793,054元，
    列報為當年度應納之營利事業所得稅，致虛列該欄項減除金
    額2,054,916元，並同額短漏報未分配盈餘，漏稅額205,491
    元，有上述上訴人88年營利事業所得稅結算申報書及被告營
    利事業所得稅結算申報核定通知書、上訴人88年度未分配盈
    餘申報書及被上訴人88年度未分配盈餘申報核定通知書可資
    證明，故被上訴人按上訴人所漏稅額205,491元處1倍之罰鍰
    205,400元（計至百元止），即非無據。另查本件依財政部
    93年3月29日台財稅第0000000000號令修正「稅務違章案件
    裁罰金額或倍數參考表」規定之裁罰倍數為0.5倍，財政部
    此項依稅捐稽徵法所發布之函令，因有利於上訴人，依同法
    第1條之1前段規定，對於尚未核課確定之本件亦適用之。從
    而，被上訴人重行按上訴人所漏稅額205,491元裁處0.5倍罰
    鍰102,700元（計至百元止），依法核無不合。又按短漏報
    稅額之計算，依營利事業所得稅查核準則第112條規定，係
    以申報核定所得額加計漏報或短報所得額所計算全部應納稅
    額，與申報核定所得額所計算應納稅額之差額為漏稅額，而
    未分配盈餘申報書項次23「依所得稅法第66條之9第1項規定
    應納稅額」，係以其項目中有短漏報金額影響應納稅額時為
    漏報稅額，其得減除項次26「以89年度結算申報應退還營利
    事業所得稅稅額抵繳之金額（即第1頁第116欄金額）」僅係
    為營利事業申報時計算應自繳之稅額，並非據以計算違章之
    漏稅額。另查財政部85年2月7日台財稅第851894251號函釋
    ，係對營業稅法第51條第5款虛報進項稅額應否論罰之認定
    原則，本件係違反所得稅法第102條之2第1項規定，並依同
    法第110條之2第1項規定處罰，經核兩者情況不同，該函釋
    在本件尚無適用之餘地。末查本件上訴人88年度未分配盈餘
    申報，短漏報未分配盈餘2,054,916元，上訴人雖辯稱係因
    會計人員填寫時對法令之誤解，致發生計算錯誤，而直接填
    列會計師財務查核報告中營利事業所得稅之所得稅費用所致
    ，縱如屬實，雖無違反所得稅法第102條之2第1項及第110條
    之2第1項規定之故意，亦有應注意、能注意而不注意之過失
    甚明。綜上所述，上訴人之主張均不足取，上訴人就88年度
    未分配盈餘申報，未按稽徵機關核定之營利事業所得稅應納
    稅額738,138元列報，而以88年度會計師財務查核報告之營
    利事業所得稅之所得稅費用2,793,054元列報，致虛列該欄
    項減除金額2,054,916元，並同額短漏報未分配盈餘，漏稅
    額205,491元，並就此違章行為縱無故意，亦有過失，是被
    上訴人依所得稅法第110條之2第1項規定，並參酌93年3月29
    日台財稅第0000000000號令修正「稅務違章案件裁罰金額或
    倍數參考表」規定，按上訴人所漏稅額205,491元處0.5倍罰
    鍰102,700元（計至百元止），並無違誤。復查決定及訴願
    決定遞予維持，亦無不合等情，均已詳予論述，維持原處分
    及訴願決定，而駁回上訴人在原審之訴，其所適用之法規與
    該案應適用之現行法規並無違背，與解釋判例，亦無牴觸，
    並無所謂原判決有違背法令之情形。
四、本件上訴人所主張之前揭各點理由，均經原判決詳予論述：
    (一)營利事業所得稅結算申報書第1頁（損益及稅額計算表）
    得減除項次26「以89年度結算申報應退還營利事業所得稅稅
    額抵繳之金額（即第1頁第116欄金額）」僅係為營利事業申
    報時計算應自繳之稅額，並非據以計算違章之漏稅額。(二)財
    政部85年2月7日台財稅第851894251號函釋，係對營業稅法
    第51條第5款虛報進項稅額應否論罰之認定原則，本件係違
    反所得稅法第102條之2第1項規定，並依同法第110條之2第1
    項規定處罰，兩者情況不同，該函釋在本件尚無適用之餘地
    。(三)上訴人雖辯稱係因會計人員填寫時對法令之誤解，致發
    生計算錯誤，而直接填列會計師財務查核報告中營利事業所
    得稅之所得稅費用所致，縱如屬實，雖無違反所得稅法第10
    2條之2第1項及第110條之2第1項規定之故意，亦有應注意、
    能注意而不注意之過失等節認定在案；本件顯無統一法律解
    釋之必要性；而上訴人仍據之對於適用簡易程序之原判決提
    起上訴，揆諸前揭規定及說明，顯無所涉及之法律見解，具
    有原則上之重要情事，其所提起上訴，不合首揭規定，不應
    許可，其上訴難謂合法，應予駁回。
五、依行政訴訟法第249條第1項前段、第104條、民事訴訟法第
    95條、第78條，裁定如主文。
中    華    民    國    95    年    6     月    8     日
                  第一庭審判長法  官  葉  振  權
                              法  官  陳  秀  美
                              法  官  劉  鑫  楨
                              法  官  梁  松  雄
                              法  官  劉  介  中
以  上  正  本  證  明  與  原  本  無  異
中    華    民    國    95    年    6     月    9     日
                              書記官  吳  玫  瑩


司法院資訊處製作；財團法人民間司法改革基金會備份。
